【裁判字號】    89,台上,1499
【裁判日期】    890323
【裁判案由】    違反毒品危害防制條例
【裁判全文】
最高法院刑事判決                              八十九年度台上字第一四九九號
    上  訴  人  甲○○
    選任辯護人  許明德律師
右上訴人因違反毒品危害防制條例案件，不服台灣高等法院台南分院中華民國八十八
年十二月二十八日第二審更審判決（八十八年度上更(一)字第四四六號，起訴案號：台
灣台南地方法院檢察署八十八年度偵字第一四一六號），提起上訴，本院判決如左：
    主  文
原判決撤銷，發回台灣高等法院台南分院。
    理  由
本件原判決認定上訴人甲○○基於販賣第一級毒品海洛因營利之概括犯意，首於民國
八十八年一月二十一日十九時三十分許，在台南市○○路○段與文平路口之賓士汽車
商行前，以新台幣（下同）五千元之價格，販賣第一級毒品海洛因一小包給蔣美忠（
由孟廣文陪同往購）；繼於同年月二十二日十二時三十分許，在台南市○○路與光明
街口，復以五千元價格販賣第一級毒品海洛因一小包給蔣美忠（亦由孟廣文陪同往購
）。末於同日十八時三十分許，經警於台南縣仁德鄉仁德村仁愛十四號孟廣文之住處
查獲孟廣文與蔣美忠有非法施用海洛因之犯行，經其二人供出毒品來源係購自上訴人
後，由蔣美忠打呼叫器與上訴人聯絡，佯稱欲再以五千元向其購買第一級毒品海洛因
一小包，將上訴人誘至台南市○○路與林森路口交易，於當日二十時十分左右，上訴
人隨身攜帶意圖販賣而販入之海洛因一小包抵達現場時，尚未及交貨及付款，即為警
當場查獲而無所得，並經警自其身上扣得該包海洛因（驗餘淨重零點肆陸公克）等情
，因而撤銷第一審之科刑判決，改判仍論處上訴人連續販賣第一級毒品（累犯）罪刑
，固非無見。
惟查：(一)按科刑之判決書，對於犯罪事實必須詳加認定，而後於理由內明其認定犯
罪事實所憑之證據及其認定之理由，方為適法。倘事實欄已有及，而理由未加以說
明，是為理由不備，理由已加說明，而事實欄無此記載，則理由失其依據，均足構成
撤銷之原因。本件原判決事實欄記載上訴人於八十八年一月二十二日二十時十分許，
隨身攜帶意圖販賣而販入之海洛因抵達台南市○○路與林森路口時，為警查獲等情，
理由雖說明此部分上訴人既有販賣海洛因行為，顯足認係以意圖販賣而販入海洛因云
云，惟上訴人並非不可能原欲供己施用而販入海洛因，嗣再改變意圖轉而出賣予他人
，原判決僅因上訴人有出售海洛因行為，遽謂其係意圖販賣而購入該海洛因，原判決
此項認定，顯出於臆測，難謂於法無違。且苟上訴人此部分係意圖販賣而販入海洛因
，因事關犯罪構成要件，亦應將販入之時、地明載於事實欄內，究竟上訴人係何時、
何地販入該海洛因，原審未詳予調查審認並明載於原判決事實欄，亦有違誤。(二)次按
犯販賣第一級毒品之罪者，其供犯罪所用之財物，應予沒收，毒品危害防制條例第十
九條第一項定有明文。此項沒收之規定，乃採義務沒收主義。原判決理由一既已說明
蔣美忠等人多次隨時打上訴人之呼叫器（0000000000）聯絡上訴人，即得購到海洛因
云云，則該呼叫器是否係供上訴人販賣第一級毒品所用﹖原審未予究明，亦有應於審
判期日調查之證據未予調查之違法。上訴意旨，執以指摘原判決違法，非無理由，應
認原判決仍有撤銷發回更審之原因。
據上論結，應依刑事訴訟法第三百九十七條、第四百零一條，判決如主文。
中      華      民      國    八十九    年      三      月    二十三    日
                              最高法院刑事第十一庭
                                  審判長法官  洪  明  輝
                                        法官  蔡  清  遊
                                        法官  黃  一  鑫
                                        法官  林  秀  夫
                                        法官  吳  三  龍
      右正本證明與原本無異
                                              書  記  官
中      華      民      國    八十九    年      三      月    二十九    日


司法院資訊處製作；財團法人民間司法改革基金會備份。
